臺灣高等法院刑事判決
                                   108年度上訴字第1540號
上  訴  人
即  被  告  林億富


選任辯護人  李柏洋律師（法扶律師）        
上列上訴人因違反槍砲彈藥刀械管制條例案件，不服臺灣桃園地
方法院107年度訴字第374號，中華民國108年3月7日第一審判決
（起訴案號：臺灣桃園地方檢察署107年度偵字第4313號），提
起上訴，本院判決如下：
    主  文
上訴駁回。
    犯罪事實
一、林億富明知可發射子彈具有殺傷力之改造槍枝、非制式子彈
    均係槍砲彈藥刀械管制條例所列管之管制物品，非經中央主
    管機關許可，不得持有之，仍基於持有可發射子彈具有殺傷
    力之改造槍枝、子彈之犯意，於民國107年1月22日為警查獲
    前1至2個星期之某時，在不詳地點，以不詳方式取得可發射
    子彈具有殺傷力之如附表一編號1所示之改造手槍1支及如附
    表一編號2所示具有殺傷力之子彈2顆（業經試射完畢），並
    自斯時起未經許可而持有之。嗣於107年1月22日上午11時17
    分許，行經桃園市○○區鎮○街00號前為警查獲，並扣得如附
    表一、二所示之物，始查悉上情。
二、案經桃園市政府警察局刑事警察大隊報請臺灣桃園地方檢察
    署檢察官偵查起訴。
    理  由
壹、程序部分：
一、刑事被告對證人之詰問權利，乃憲法第16條保障人民之訴訟
    權利之一，且屬憲法第8條第1項規定之正當法律程序所保障
    之權利。為確保被告對證人行使反對詰問權，證人於審判中
    ，應依法定程序，到場具結陳述，並就其指述被告不利之事
    項，接受被告之反對詰問，其陳述始得作為認定被告犯罪事
    實之判斷依據。例外的情形，僅在被告未行使詰問權之不利
    益經由法院採取衡平之措施，其防禦權業經程序上獲得充分
    保障時，始容許援用未經被告詰問之證詞，採為認定被告犯
    罪事實之證據。而被告之防禦權是否已獲程序保障，亦即有
    無「詰問權之容許例外」情形，應審查：㈠事實審法院為促
    成證人到庭接受詰問，是否已盡傳喚、拘提證人到庭之義務
    （即學理上所謂之義務法則）。㈡未能予被告對為不利指述
    之證人行使反對詰問權，是否非肇因於可歸責於國家機關之
    事由所造成，例如證人逃亡或死亡（歸責法則）。㈢被告雖
    不能行使詰問，惟法院已踐行現行之法定調查程序，給予被
    告充分辯明之防禦機會，以補償其不利益（防禦法則）。㈣
    系爭未經對質詰問之不利證詞，不得據以作為認定被告犯罪
    事實之唯一證據或主要證據，仍應有其他補強證據佐證該不
    利證述之真實性（佐證法則）。在符合上揭要件時，被告雖
    未行使對不利證人之詰問權，應認合於「詰問權之容許例外
    」，法院採用該未經被告詰問之證言，即不得指為違法（最
    高法院103年度台上字第4086判決意旨參照）。查證人蘇稚
    棋於警詢及偵查中所為之證述，經本院依據被告之聲請傳訊
    蘇稚棋到庭對質詰問，因證人蘇稚棋所在不明，且因另案遭
    通緝，而無從傳喚、拘提到庭，是本件法院已盡促使證人到
    庭之義務，且證人不到庭乃因所在不明，係非可歸責於法院
    之事由。又本院亦於審理期日，就證人蘇稚棋於警詢及偵查
    之筆錄，依法對被告及其辯護人、檢察官提示、告以要旨或
    宣讀，並詢問有何意見，賦予被告及其辯護人充分辯明之機
    會，且證人蘇稚棋於警詢及偵查之證述，亦有下述之其他補
    強證據，經本院調查結果與該證人之證述相符，並非以該證
    人不利之供述作為認定被告本件犯行之唯一證據。是依上揭
    說明，被告及其辯護人雖然未能於本院審理中對證人蘇稚棋
    行使對質詰問權，然因本院判決採用該未經對質詰問之警詢
    及偵查供述為證據，已合於容許例外之情形，依刑事訴訟法
    第159條之1第2項、第159條之3第3款自有證據能力。被告及
    其辯護人主張證人蘇稚棋於警詢及偵查中之陳述無證據能力
    云云，自非有理由。
二、另按被告以外之人於審判外之陳述，雖不符刑事訴訟法第15
    9條之1至第159條之4之規定，而經當事人於審判程序同意作
    為證據，法院審酌該言詞陳述或書面陳述作成時之情況，認
    為適當者，亦得為證據，刑事訴訟法第159條之5第1項明文
    。查本判決其餘以下所引具傳聞性質之各項供述，公訴人、
    被告林億富及辯護人於本院準備程序均表示同意有證據能力
    ，本院審酌上開供述證據資料作成或取得時狀況，並無違法
    不當及證明力明顯過低之瑕疵，認以之作為證據應屬適當；
    其餘資以認定本案犯罪事實之非供述證據，亦查無違反法定
    程序取得之情形，依刑事訴訟法第158條之4之反面解釋，亦
    有證據能力。
貳、實體部分：
一、認定犯罪事實所憑之證據及理由：
  ㈠訊據被告固坦認持有附表一編號1所示之改造手槍1支及如附
    表一編號2所示具有殺傷力之子彈2顆（下稱系爭槍彈）之事
    實，惟辯稱：系爭槍彈是蘇稚棋所寄放，蘇稚棋為借錢而將
    系爭槍彈供作擔保，故其持有系爭槍彈應屬寄藏；另辯護人
    則以：被告本件持槍的行為與原審另案108年度審訴字第9號
    案件為同一行為；被告於調查過程中已坦承本件槍枝來源云
    云。
  ㈡經查：
    ⒈系爭槍彈為被告所持有，經警於107年1月22日於桃園市○○
      區鎮○街00號前查獲一節，有刑案現場照片1份在卷足憑，
      並有搜索扣押筆錄、扣押物品目錄表、扣押物收據可佐（
      見偵卷第17至20頁、第24至25頁），復有如附表一所示之
      物可資佐證，且為被告所自承（見偵卷第5至7頁、第42頁
      、原審卷第31頁背面、第98頁背面、本院卷第125頁、第2
      73頁），已堪認定。又系爭槍彈經送請內政部警政署刑事
      警察局鑑定結果，其中扣案如附表一編號1所示之手槍1支
      ，認係改造手槍，由仿半自動手槍製造之槍枝，換裝土造
      金屬槍管而成，擊發功能正常，可供擊發適用子彈使用，
      認具殺傷力；另扣案如附表一編號2所示之子彈2顆，認均
      係非制式子彈，由金屬彈殼組合直徑9.0±0.5mm金屬彈頭
      而成，均可擊發，認具殺傷力等情，亦有內政部警政署刑
      事警察局107年2月9日刑鑑字第1070012253號鑑定書1份在
      卷可稽（見偵卷第47頁）。
    ⒉至被告雖於107年1月30日下午1時15分許，因另案為警在桃
      園市○○區○○街00巷00號執行拘提，並經查獲持有具殺傷力
      之改造手槍1支（含彈匣1個，槍枝管制編號：0000000000
      號）、非制式子彈10顆（直徑8.9mm±0.5mm）（以下簡稱
      另案槍彈），嗣經臺灣士林地方檢察署檢察官以107年度
      偵字第2444號、第4954號提起公訴，並經原審法院另以10
      8年度審訴字第9號判決有罪，有該份起訴書、判決書在卷
      可查（見原審卷第78至83頁、本院卷第134至145頁），然
      參以被告供稱：伊非同時取得本案槍彈與另案槍彈等語（
      見原審卷第98頁至第98頁反面），顯見被告取得本案槍彈
      及另案槍彈之時間有異，顯係基於各別持有之犯意為之，
      應予分論併罰。是辯護意旨所稱：被告持有系爭槍彈及另
      案槍彈係為同一行為，可能為同一案件云云，顯不可採。
    ⒊被告辯稱系爭槍彈是蘇稚棋為借錢而供作擔保所寄放，被
      查獲當日係因蘇稚棋要還錢，所以約在桃園市復興路云云
      。經查，證人蘇稚棋業於臺灣士林地方檢察署檢察官107
      年度偵字第2444號另案偵查及法院訊問時敘明：「因還沒
      發生本件前，林億富就已被桃園保安隊查獲持有槍枝，後
      來他交保出來後，打電話叫我過去，說他那邊還有槍，要
      先寄放在我那，因林億富怕警察之後又去他的住處查」、
      「（問：是否曾向林億富借款5萬元？）沒有」、「（問
      ：你於107年1月22日上午，是否有與被告林億富相約在桃
      園市○○區鎮○○○○○○○街00號？）沒有」、「事實上就不是
      我的槍，我也沒有跟他借5萬元」等語（見本院卷第236頁
      、第249至250頁），是被告所稱系爭槍彈為蘇稚棋所有，
      因借款之故交由被告寄藏一節，自非可採。
  ㈢綜上，本案事證已臻明確，被告犯行洵堪認定，應依法論科
    。
二、論罪科刑：
  ㈠核被告所為，係犯槍砲彈藥刀械管制條例第8條第4項之非法
    持有可發射子彈具殺傷力之槍枝罪及同條例第12條第4項之
    非法持有子彈罪。
  ㈡被告未經許可持有上開槍、彈，均係行為之繼續，均應論以
    繼續犯之一罪。被告以一行為同時持有可發射子彈具殺傷力
    之改造槍枝及子彈，同時觸犯槍砲彈藥刀械管制條例第8條
    第4項及同條例第12條第4項之罪，為想像競合犯，應依刑法
    第55條前段之規定，從一重之未經許可持有可發射子彈具殺
    傷力之槍枝罪處斷。
  ㈢按犯槍砲彈藥刀械管制條例之罪，於偵查或審判中自白，並
    供述全部槍砲、彈藥、刀械之來源及去向，因而查獲或因而
    防止重大危害治安事件之發生者，減輕或免除其刑。拒絕供
    述或供述不實者，得加重其刑至3分之1，同條例第18條第4
    項定有明文。反面言，如犯罪之後，縱於偵查或審判中有所
    自白，而實際上犯罪的調、偵人員，並未因而查獲該等違禁
    物的來源或去向者，可見其所供來龍去脈，尚非實情，仍不
    符合上揭減免其刑的法定要件，無該寬典的適用（最高法院
    106年度台上字第3162號判決參照）。被告雖供稱系爭槍彈
    係蘇稚棋交付，惟並無證據可認被告所述為真實，遑論此部
    分業經蘇稚棋所否認，並於另案偵審時供述明確，業如前述
    ，參以偵查機關復未據被告之供述因而查獲槍彈來源乙情，
    有臺灣士林地方檢察署107年10月30日士檢貴來107偵2444字
    第1079051845號函1份附卷可參（見原審卷第67頁），復無
    因被告供述其槍彈之來源，因而防止他人持該槍彈違犯重大
    危安治安事件之情形，自亦無適用上開條例第18條第4項規
    定減輕或免除其刑之餘地，辯護人此部分所辯，均無可採。
  ㈣再按犯罪之情狀顯可憫恕，認科以最低度刑仍嫌過重者，得
    酌量減輕其刑，刑法第59條定有明文。考其立法理由：科刑
    時原即應依第57條規定審酌一切情狀，尤應注意該條各款所
    列事項，以為量刑標準，本條所謂「犯罪之情狀可憫恕」，
    自係指裁判者審酌第57條各款所列事項以及其他一切與犯罪
    有關之情狀之結果，認其犯罪足堪憫恕者而言，即必於審酌
    一切之犯罪情狀，在客觀上顯然足以引起一般同情，認為縱
    予宣告法定最低刑度猶嫌過重者，始有其適用。辯護人又主
    張：被告經警查獲後，即積極配合協助偵查及審理，家中有
    年邁、行動不便之母親，應有刑法第59條減刑規定之適用等
    語。然本院審酌被告取得系爭槍彈而持有，並非出於特殊之
    犯罪原因與環境，被告雖未用於其他犯罪或造成實害，然其
    持有具殺傷力槍彈之行為，對他人之身體、生命安全及社會
    治安已造成潛在之高度危險，綜合被告犯罪情節，在槍砲彈
    藥刀械管制條例第8條第4項之法定刑度範圍內足為適當之量
    刑，復綜觀被告犯罪之動機、目的、手段等一切情狀，衡以
    被告所述家庭及生活狀況，亦尚無客觀上顯然足以引起一般
    同情，縱予宣告法定最低度刑猶嫌過重之情形，自不得依刑
    法第59條規定酌減其刑。
三、駁回上訴之理由：
  ㈠原審詳查後認被告上開犯行明確，適用槍砲彈藥刀械管制條
    例第8條第4項、第12條第4項，刑法第11條前段、第55條前
    段、第38條第1項、第42條第3項等規定，並以行為人之責任
    為基礎，審酌被告前有違反槍砲彈藥刀械管制條例之前科，
    並經法院判刑確定在案，此有本院被告前案紀錄表在卷可參
    ，詎猶不知悔改，漠視法令之禁制，仍無故持有本案槍彈，
    對社會治安潛在危害甚鉅，應予相當程度之非難；惟念其犯
    罪後尚能坦承犯行，態度勉可，復考量其持有本案槍彈之時
    間非長、數量亦非眾，復查無被告持本案槍彈供做其他犯罪
    使用或持以取得不法利益之情事，又已全數扣案，犯罪所生
    危害已獲減輕，兼衡其犯罪之動機、目的、手段、自陳國中
    畢業之智識程度、前經營鋼琴酒吧、月入約5至6萬元之家庭
    生活經濟狀況等一切情狀（見原審卷第98頁反面），量處有
    期徒刑3年6月，併科罰金5萬元，並諭知罰金如易服勞役，
    以1000元折算1日。復就沒收部分說明：扣案如附表一編號1
    所示之改造手槍1支（含彈匣1個），屬違禁物，應依刑法第
    38條第1項之規定宣告沒收之；至送鑑定時經試射後認具有
    殺傷力之如附表一編號2所示之子彈2顆，經試射後已不存在
    ，其所留彈頭、彈殼，並非違禁物，無庸併予宣告沒收；另
    就扣案如附表二所示之子彈3顆經試射後，雖可擊發，惟發
    射動能不足，認不具殺傷力等情，有內政部警政署刑事警察
    局107年6月26日刑鑑字第1070054452號函存卷可查（見原審
    卷第43頁），是此部分自不構成未經許可持有子彈罪，然因
    該部分與其前揭經論罪科刑之未經許可持有子彈罪部分，有
    實質上一罪關係，爰不另為無罪之諭知。
  ㈡經核原判決認事用法並無違誤，量刑亦稱妥適。被告上訴主
    張應屬寄藏系爭槍彈，且有槍砲彈藥刀械管制條例第18條第
    4項之適用，及請求依刑法第59條予以酌量減輕其刑云云。
    然本件被告係屬持有系爭槍彈，並無適用上開條例第18條第
    4項規定減輕或免除其刑之餘地，及被告之犯罪情狀並無情
    輕法重而有顯可憫恕之情形，已經本院詳述如前；另被告上
    訴意旨主張附表一編號2所示之2顆子彈，業經原審宣告沒收
    ，原審判決理由矛盾云云，亦有誤認。是被告上訴所執前詞
    指摘原判決不當，均無理由，應予駁回。
  ㈢至被告雖於本院聲請傳喚蘇稚棋，然本案事證已臻明確，業
    如前述，且蘇稚棋業已因另案通緝，顯無傳喚可能，故被告
    此部分之聲請，並無調查之必要，附此說明。
據上論斷，應依刑事訴訟法第368條，判決如主文。
本案經檢察官劉韋宏提起公訴，檢察官陳孟黎到庭執行職務。
中　　華　　民　　國　 108　　年　　12　　月　　25　　日
                  刑事第十三庭審判長法  官  王國棟
                                    法  官  蔡聰明
                                    法  官　呂煜仁
以上正本證明與原本無異。
如不服本判決，應於收受送達後10日內向本院提出上訴書狀，其
未敘述上訴之理由者並得於提起上訴後10日內向本院補提理由書
（均須按他造當事人之人數附繕本）「切勿逕送上級法院」。 
                                    書記官　林廷佳
中　　華　　民　　國　　108 　年　　12　　月　　25　　日
附錄：本案論罪科刑法條全文
槍砲彈藥刀械管制條例第8條
未經許可，製造、販賣或運輸鋼筆槍、瓦斯槍、麻醉槍、獵槍、
空氣槍或第 4 條第 1 項第 1 款所定其他可發射金屬或子彈具
有殺傷力之各式槍砲者，處無期徒刑或 5 年以上有期徒刑，併
科新臺幣 1 千萬元以下罰金。
未經許可，轉讓、出租或出借前項所列槍枝者，處 5 年以上有
期徒刑，併科新臺幣 1 千萬元以下罰金。
意圖供自己或他人犯罪之用，而犯前二項之罪者，處無期徒刑或
7 年以上有期徒刑，併科新臺幣 1 千萬元以下罰金。
未經許可，持有、寄藏或意圖販賣而陳列第 1 項所列槍枝者，
處 3 年以上 10 年以下有期徒刑，併科新臺幣 7 百萬元以下罰
金。
第 1 項至第 3 項之未遂犯罰之。
犯第 1 項、第 2 項或第 4 項有關空氣槍之罪，其情節輕微者
，得減輕其刑。
槍砲彈藥刀械管制條例第12條
未經許可，製造、販賣或運輸子彈者，處 1 年以上 7 年以下有
期徒刑，併科新台幣 500 萬元以下罰金。
未經許可，轉讓、出租或出借子彈者，處 6 月以上 5 年以下有
期徒刑，併科新台幣 300 萬元以下罰金。
意圖供自己或他人犯罪之用，而犯前二項之罪者，處 3 年以上1
0 年以下有期徒刑，併科新台幣 700 萬元以下罰金。
未經許可，持有、寄藏或意圖販賣而陳列子彈者，處 5 年以下
有期徒刑，併科新台幣 300 萬元以下罰金。
第 1 項至第 3 項之未遂犯罰之。

附表一：
編號 扣押物品名稱 數量 備註 1 改造手槍（槍枝管制編號：0000000000號） 1 支 認係改造手槍，由仿半自動手槍製造之槍枝，換裝土造金屬槍管而成，擊發功能正常，可供擊發適用子彈使用，認具殺傷力。 2 非制式子彈 2顆 認均係非制式子彈，由金屬彈殼組合直徑9.0 ±0.5mm 金屬彈頭而成，均可擊發，認具殺傷力（業經試射完畢）。 
附表二：
扣押物品名稱 數量 備註 非制式子彈 3顆 均經試射，雖可擊發，惟發射動能不足，認不具殺傷力。